【裁判字號】    95,抗,314
【裁判日期】    951124
【裁判案由】    聲請管收
【裁判全文】
臺灣高等法院臺南分院民事裁定    95年度抗字第314號
抗  告  人
即被管收人  甲○○
相  對  人  法務部行政執行署臺南行政執行處
法定代理人  乙○○
上列抗告人即被管收人因與相對人即法務部行政執行署臺南行政
執行處間聲請管收事件，對於中華民國95年9月18日臺灣臺南地
方法院95管字第8號裁定提起抗告，本院裁定如下：
    主  文
抗告駁回。
抗告費用由抗告人負擔。
    理  由
一、本件抗告意旨略以：
(一)抗告人固不否認於民國（下同）91年1月14日，以贈與為原
    因，將坐落臺南縣北門鄉○○○段三寮灣小段891-17、891-
    23、891-32、891-45、891-51、891-58地號及臺南縣北門鄉
    ○○○段三寮灣小段122建號等七筆不動產移轉登記予其配
    偶涂美雲，惟抗告人係因分別積欠顏榮華、曾聰民各新台幣
    （下同）110萬元，遂於83年7月13日以上揭建物及同段891-
    51地號之基地辦理設定抵押權予顏榮華、曾聰民，擔保債權
    持分各二分之一。嗣後抗告人雖陸續清償借款，迄91年1月
    間，仍欠曾聰民60萬元、欠顏榮華68萬元，因曾聰民屢次催
    討，乃徵得抗告人之弟邱文信之同意，代為清償債務60萬元
    ，曾聰民遂將抵押債權讓與邱文信，是抗告人於91年1月14
    日將上開抵押標的物讓與其配偶涂美雲時，仍存有抵押債務
    128萬元，非無負擔之贈與，嗣後再由涂美雲於91年11月15
    日對顏榮華清償債務完畢，並辦理塗銷抵押權登記。況臺灣
    省菸酒公賣局臺南分行曾於84年9月11日對上開房地聲請強
    制執行，並由臺南縣佳里地政事務所辦理查封登記，嗣又於
    84年10月23日辦理塗銷查封登記。
(二)次查，坐落臺南縣北門鄉○○○段三寮灣小段891-17、891-
    23、891-32、891-45、891-58地號之土地，現為既成道路，
    依公告現值核算抗告人持分面積之價額僅5,580元，價值極
    低，抗告人之所以一併移轉登記與涂美雲，係該等地號位於
    其所居住房屋（建號122號，即臺南縣北門鄉三光村三寮灣3
    61之1號）之周圍，遂一併移轉登記與涂美雲。
(三)另坐落臺南縣北門鄉○○○段三寮灣小段891-5、891-64、8
    91-76、891-94、891-105、891-109地號之土地六筆，現仍
    為抗告人所有，苟抗告人意圖隱匿或處分其財產，焉有未將
    其所有之全部財產一併處分，是抗告人並無就應供強制執行
    之財產有隱匿或處分之情事。為此敬請廢棄原裁定，釋回抗
    告人云云。
二、原審裁定意旨略以：法務部行政執行署臺南行政執行處於原
    審聲請管收所主張之事實，業據提出90年度煙稅執特專字第
    57119號執行案件卷宗暨管收聲請書等為據，經原審核與所
    述相符。雖甲○○於原審辯稱：伊當時將系爭房地過戶予其
    妻，係因系爭房地當時已設定抵押向他人借款，其妻要求先
    將系爭房地過戶才願意為伊還貸款，後來向妻弟及伊弟借款
    清償貸款，才塗銷抵押權，但現所欠伊弟及伊妻弟之錢尚未
    清償云云。惟查，本件經聲請執行之罰鍰為優先債權，甲○
    ○所主張目前尚有普通債權，縱使為真，然亦應以清償本件
    罰鍰債權為優先，其於90年間處分應供強制執行之財產，現
    拒不提供擔保，為促使甲○○繳納積欠之罰鍰，貫徹公權力
    之行政執行目的，自有管收甲○○之必要。從而，原審認法
    務部行政執行署臺南行政執行處於原審之聲請為有理由。爰
    依行政執行法第17條第6項、第5項第3款之規定，裁定管收
    等語。
三、按「行政執行官訊問義務人後，認有下列各款情形之一，而
    有管收必要者，行政執行處應自拘提時起24小時內，聲請法
    院裁定管收之：一、顯有履行義務之可能，故不履行。二、
    顯有逃匿之虞。三、就應供強制執行之財產有隱匿或處分之
    情事。四、已發見之義務人財產不足清償其所負義務，於審
    酌義務人整體收入、財產狀況及工作能力，認有履行義務之
    可能，別無其他執行方法，而拒絕報告其財產狀況或為虛偽
    之報告。」，行政執行法第17條第5項定有明文。經查：抗
    告人於83年2月8日被查獲持有現值140萬元的未稅洋菸，經
    原審法院裁定罰鍰140萬元，抗告人不服提起抗告，本院（8
    3年7月28日83年財抗字第11號裁定）仍維持原裁定，並限於
    收受裁定後10日內繳納，詎抗告人逾期未繳納，並於90年12
    月12日將名下不動產「台南縣北門鄉○○○段三寮灣小段89
    1-17、891-23、891-32、891-45、891-51、891- 58地號及
    台南縣北門鄉○○○段三寮灣小段122建號」等7筆不動產贈
    與其配偶涂美雲，亦有抗告人於本院所提出之土地登記簿謄
    本及建物登記簿謄本內所載登記原因為夫妻贈與等情足稽，
    適可佐證抗告人有臨強制執行之際（於83年7月11日設定建
    物抵押權於顏榮華、曾聰民等人）辦理贈與處分財產之嫌。
    相對人收案後先就移案機關（即財政部臺灣省菸酒公賣局臺
    南分局，現改由財政部國庫署承辨）查報之抗告人財產及所
    得予以執行，惟僅得18,989元。雖另查封抗告人坐落「台南
    縣北門鄉○○○段三寮灣小段891-5、891-64、891-76、891
    -94、891-105、891-109地號」等6筆不動產，惟僅891-64地
    號之所有權範圍為全部（面積僅31平方公尺），其餘5筆不
    動產的應有部份僅有190分之1（面積亦不大），且皆設有高
    額抵押，亦有抗告人所提出之土地登記簿謄本等經查封登記
    之限制可稽。從而，抗告人現有的財產所得已不足清償滯欠
    的罰鍰140萬元。上開臺南行政執行處指訴曾於94年5月30日
    、6月6日及95年9月11日迭次要求抗告人和配偶協調是否將
    贈與的不動產供做擔保以免管收，但為渠等所拒之事實，業
    經上開臺南行政執行處提出90年度煙稅執特專字第57119號
    執行案件卷宗暨管收聲請書為據，並經本院查核無訛，是抗
    告人有就應供強制執行之財產為處分，暨義務人財產不足清
    償其所負義務等之情事，堪信真實。
四、至抗告人抗告意旨雖辯稱：伊因分別積欠顏榮華、曾聰民各
    110萬元，遂於83年7月13日以上揭建物及同段891-51地號之
    基地辦理設定抵押權予顏榮華、曾聰民以擔保渠等債權，迄
    91年1月間，仍欠曾聰民60萬元、欠顏榮華68萬元，乃徵得
    抗告人之弟邱文信同意，代向曾聰民清償60萬元並將抵押債
    權讓與邱文信，是抗告人於91年1月14日將抵押標的物讓與
    配偶涂美雲時，非無負擔之贈與，嗣後再由涂美雲於91年11
    月15日對顏榮華清償債務完畢，並辦理塗銷抵押權登記。況
    臺灣省菸酒公賣局臺南分行曾於84年9月11日對上開房地聲
    請強制執行，並由臺南縣佳里地政事務所辦理查封登記，嗣
    又於84年10月23日辦理塗銷查封登記云云。然查：
(一)抗告人因於83年2月8日被查獲持有現值140萬元的未稅洋菸
    ，經原審法院裁定罰鍰140萬元，且經本院83年7月28日83年
    財抗字第11號裁定維持原裁定之事實，為抗告人於原審法院
    所不爭執。然抗告人未思及應依法儘速盡其繳納罰鍰之義務
    ，反於83年7月13日以上揭建物及同段891-51地號之基地辦
    理設定抵押權予顏榮華、曾聰民以擔保伊所積欠渠等各110
    萬元之債務，嗣該抵押債權又讓與其弟邱文信，抵押標的物
    則贈與其妻涂美雲等情；查上開設定抵押權及抵押標的物所
    有權移轉之時點，及抗告人於原審之供稱：「（是否在八十
    三年被裁罰之後，你抗告至高等法院而被駁回乙事，是否知
    道？）我知道，我因為走私被罰鍰140萬元。」（原審卷第8
    頁），足見抗告人於83年2月8日被查獲持有現值140萬元的
    未稅洋菸犯行之後，當已預知將受國家法律之制裁。是抗告
    人不無利用設定扺押權、贈與名下財產之方式，藉以規避國
    家強制執行之情形。
(二)抗告人雖又辯稱：伊所有坐落臺南縣北門鄉○○○段三寮灣
    小段891-17、891-23、891-32、891-45、891-58地號之土地
    ，現為既成道路，依公告現值核算抗告人持分面積之價額僅
    5,580元，價值極低，且該等地號位於伊所居住房屋（建號1
    22號，即臺南縣北門鄉三光村三寮灣361之1號）之周圍，遂
    一併移轉登記與涂美雲云云，然抗告人自知悉本件系爭罰鍰
    事實後，故意對於名下財產進行處分行脫產之實，已如前述
    ，並有抗告人所提之土地坐落附表暨土地登記簿謄本、抗告
    人妻名下之建築改良物登記簿謄本、稅籍證明、地政事務所
    之民眾閱覽異動索引等附卷可稽，足見抗告人將該等位於伊
    所居住房屋之周圍地號土地一併移轉登記，以增加其隱匿財
    產之價值亦甚明顯，故抗告人所辯並無解於其有隱匿財產之
    事實。
(三)抗告人另辯解稱坐落臺南縣北門鄉○○○段三寮灣小段891-
    5、891-64、891-76、891-94、891-105、891-109地號之土
    地六筆，現仍為伊所有，苟抗告人意圖隱匿或處分其財產，
    焉有未將其所有之全部財產一併處分，是抗告人並無就應供
    強制執行之財產有隱匿或處分之情事云云。惟查，上開臺南
    行政執行處固已查封抗告人上開6筆不動產等，然僅其中891
    -64地號之所有權範圍為全部（且面積僅31平方公尺），其
    餘5筆不動產的應有部份僅有190分之1（面積亦不大），且
    均屬養殖用地，價值非高，又皆設有高額抵押等情，已如前
    述，並有抗告人所提之土地坐落附表暨土地登記簿謄本、抗
    告人妻之建築改良物登記簿謄本等附卷可稽，足見除管收抗
    告人外，已無其他執行方法足以達到執行目的，況查本件並
    未逾越達成執行目的之必要限度，符合行政執行法第3條之
    比例原則。
五、綜上所述，抗告人所辯並不足採，原審法院認有准許管收抗
    告人之必要，裁定准許管收抗告人，本院經核並無不合。抗
    告意旨仍執陳詞指摘原裁定不當，求為廢棄改判，為無理由
    ，應予駁回。
據上論結，爰依行政執行法第17條第9項、民事訴訟法第495條之
1第1項、第449條第1項、第95條、第78條，裁定如主文。
中    華    民    國    95    年    11    月    24    日
                  民事第三庭  審判長法  官  陳光秀
                                    法  官  李文賢
                                    法  官  莊俊華
上為正本係照原本作成。
不得再抗告。
中    華    民    國    95    年    11    月    24    日
                                    書記官  吳銘添
                                               K


司法院資訊處製作；財團法人民間司法改革基金會備份。
